最高法院刑事判決　　　　　　一○○年度台上字第七二七○號
上　訴　人　沈長剛
上列上訴人因違反毒品危害防制條例等罪案件，不服台灣高等法
院中華民國九十九年十月十二日第二審判決（九十九年度上訴字
第一七六九號，起訴案號：台灣桃園地方法院檢察署九十八年度
偵字第二○二七、二一○五號），提起上訴，本院判決如下：
    主  文
上訴駁回。
    理  由
按刑事訴訟法第三百七十七條規定，上訴於第三審法院，非以判
決違背法令為理由，不得為之。是提起第三審上訴，應以原判決
違背法令為理由，係屬法定要件。如果上訴理由書狀並未依據卷
內訴訟資料，具體指摘原判決不適用何種法則或如何適用不當，
或所指摘原判決違法情事，顯與法律規定得為第三審上訴理由之
違法情形，不相適合時，均應認其上訴為不合法律上之程式，予
以駁回。本件上訴人沈長剛上訴意旨略稱：(一)、本案並未查扣任
何毒品，及如天平、分裝夾鍊袋等足以證明上訴人有販賣毒品犯
行之積極證據，且證人黃有財、王秀蘭、李國龍、曾萬枝四人之
證詞，有諸多矛盾或不一致處，在未能究明渠等所為證言之瑕疵
前，遽行認定上訴人犯罪，顯屬率斷。(二)、曾萬枝於第一審法院
審理時，已明確證稱其並非向上訴人購買毒品，其既透過偵查卷
所附之照片及當庭指認之方式，確認上訴人並非其購買毒品之對
象，實難遽認上訴人涉犯本案。(三)、證人即（改制前）台北縣政
府警察局瑞芳分局警員楊永豐證稱：其曾向上訴人探聽黃有財行
蹤，及曾至黃有財住處搜索等情，已足證黃有財因懷疑遭上訴人
檢舉而有嫌隙，其證言不足以盡信。原判決對楊永豐之證言未說
明有何瑕疵，即悉予摒棄，採證有違論理法則。(四)、黃有財、李
國龍、王秀蘭、曾萬枝對於四人究竟有無一起前去購買毒品？交
易毒品地點之樓層如何？購買毒品之形狀如何？上訴人之女友陳
禾蓁是否在場？出資購買毒品之數量及金額為何？是否為合資？
是否為銀貨兩訖？購買毒品當天所耗用之時間？購買毒品後，販
毒者有無贈送第二級毒品甲基安非他命予王秀蘭？其份量如何？
等毒品交易細節之陳述，有諸多矛盾與不一致之處。而本件並無
其他積極事證，足以證明上訴人有販賣第一級毒品海洛因犯行。
原判決以出於擬制、推測方法，認定上訴人有販賣海洛因犯行，
其取捨證據自由判斷之職權運用，有悖於論理法則，自非適法。
(五)、李國龍於警詢中供稱上訴人贈與王秀蘭之甲基安非他命數量
約為二公克等語，與王秀蘭於第一審證稱其數量約為零．一二公
克左右等語，及曾萬枝於第一審證稱當日未看見（甲基）安非他
命等語，均有出入，原審未予究明，遽行判決，亦有可議等語。
惟查：原判決綜合全案卷證資料，本於事實審法院採證認事之職
權，認定緣李國龍、曾萬枝與黃有財、王秀蘭約定合資向上訴人
購買第一級毒品海洛因，李國龍、曾萬枝遂於民國九十七年四月
中旬某日，自花蓮縣前往台北市○○路○○路之路口與黃有財、
王秀蘭會合，搭乘黃有財、王秀蘭所駕駛之車輛，於翌日凌晨約
二時許，抵達上訴人位於（改制前之）台北縣龜山鄉財團法人長
庚紀念醫院林口院區對面某大樓租屋處，共同出資向上訴人購買
毒品。上訴人竟基於販賣第一級毒品海洛因牟利之意圖，以新台
幣（下同）十九萬五千元之代價（其中黃有財、王秀蘭共出資八
萬五千元，李國龍、曾萬枝共出資十一萬元），販賣約一兩重之
海洛因予黃有財等四人。交易完成後，上訴人另基於轉讓禁藥即
第二級毒品甲基安非他命之犯意，於上揭時、地，免費交付一次
施用數量（未達淨重十公克以上）之甲基安非他命予王秀蘭。嗣
經黃有財、王秀蘭於渠等所涉販賣毒品案件中，供出毒品來源為
上訴人，經警循線查獲等情。因而撤銷第一審關於上訴人上開部
分之判決，依修正前毒品危害防制條例規定，改判論處上訴人販
賣第一級毒品（累犯，依刑法第五十九條酌量減輕其刑後，量處
有期徒刑）罪刑；又明知為禁藥而轉讓（累犯）罪刑。已依據卷
內資料，說明其所憑之證據及認定之理由。對於上訴人所為之辯
解，併已敘明：前揭事實，業據黃有財、王秀蘭、李國龍、曾萬
枝分別於警詢、偵查及第一審審理時證述綦詳。綜觀黃有財等四
人迭次證述之內容，就有關「李國龍、曾萬枝如何聯繫自花蓮北
上」、「四人約定於台北何處碰面」、「碰面後由何人駕車、前
往何處」、「共幾人一起向上訴人購買毒品」、「交易當日合購
毒品金額之分配」、「交易當日所購買海洛因之種類及數量」、
「上訴人於交易完成後有無交付甲基安非他命供王秀蘭施用」等
諸多細節，均相互符合，顯非杜撰，應堪採信。且黃有財、王秀
蘭及李國龍均當庭指認上訴人確係販賣海洛因及轉讓甲基安非他
命之人明確，而李國龍證稱案發當日隨同其北上購買毒品之友人
綽號為「阿財」、「總舖仔」或「總舖財」等語；黃有財亦證稱
當日前往上訴人住處之四人，其中李國龍之友人綽號「阿財」、
「總舖仔」或「總舖財」等語；曾萬枝則證稱其綽號為「阿財」
或「總舖仔」，其曾與李國龍至台北市會同黃有財、王秀蘭共同
搭車前往購買海洛因等情；再依王秀蘭於偵查中所述李國龍該名
友人之身高、體型及年紀等特徵，皆與曾萬枝相符。就上述黃有
財等四人之證詞相互勾稽，堪認曾萬枝所述其隨同李國龍、黃有
財、王秀蘭共同購買海洛因時，該販賣毒品之人，即係黃有財、
王秀蘭及李國龍所指之上訴人。又黃有財、李國龍均證稱上訴人
販賣之海洛因，其中一種外觀為蛋型或稱螞蟻蛋，為阿富汗產，
品質較優，價格較貴等語；核與王秀蘭證稱：李國龍友人（指曾
萬枝）所購者為雞蛋形狀之海洛因，較貴較好，上訴人取出數種
形狀不同之海洛因等語，均相符合。另黃有財等四人對於渠等合
資購買海洛因之金額究為十九萬五千元或二十萬元，所述雖略有
出入，惟渠等既均證稱黃有財為實際交付款項予上訴人之人，自
應以黃有財所述即十九萬五千元較為可採。上訴人雖否認犯行，
並辯稱：黃有財、王秀蘭因持有毒品遭查獲，認係上訴人檢舉，
因而挾怨誣指云云。然而：(一)、依黃有財初次警詢筆錄所載，警
員先明確告以：係根據李國龍、邱苡柔、陳宏光、溫聖庸之陳述
，及實施通訊監察結果，發現伊涉嫌販賣安非他命及海洛因等語
，再詢以是否願意提供毒品來源。依此情節，黃有財應無誤認遭
上訴人檢舉之可能。另警員楊永豐證稱：伊曾以閒聊之方式，向
上訴人探詢黃有財之行蹤，上訴人稱並無聯絡，隔一、二個月之
後，伊帶隊至黃有財住處搜索，但黃有財始終未到案，故未詢問
黃有財，而伊向上訴人打聽黃有財行蹤乙事未曾告知他人，且伊
亦曾向他人打聽等語。楊永豐既未嘗透露上情，黃有財何以會懷
疑遭上訴人檢舉？上訴人所辯顯屬臆測，尚難採信。(二)、曾萬枝
於第一審雖證稱上訴人非其購買毒品之對象云云，然曾萬枝於偵
查中就上訴人之照片指認時，曾表示時隔久遠，印象不深，不確
定能否指認等語。其與上訴人既非熟識，僅於購買毒品時見面，
注意力亦在毒品上，而其於案發約八個月後之偵查中，已因記憶
減退無法就上訴人之照片予以指認，卻於近二年後於審理時，明
白指認上訴人並非販毒之人，有違常理。衡以黃有財、王秀蘭與
上訴人熟識，無誤認之虞，渠二人與李國龍均明確指證向上訴人
購買毒品，則曾萬枝上開證言顯與事實不符，自難採為上訴人有
利之認定。而以上訴人之上開犯行應堪認定，其所辯為卸飾之詞
，並無可採等情，已逐一說明及指駁。上訴意旨對於原判決所為
前揭論斷，並未依據卷內資料，具體指摘有何違背法令之情形。
且查：事實之認定與證據之取捨，乃事實審法院之職權，苟其事
實之認定與證據之取捨，並不違背經驗法則或論理法則，即不容
任意指為違法，而執為上訴第三審之理由。上訴意旨關於販賣第
一級毒品部分所為前揭之指摘，係對於原判決已說明事項及屬原
審採證認事職權之適法行使，持憑己見而為不同之評價，且重為
事實之爭執；上訴意旨關於轉讓禁藥部分，其轉讓之數量，究為
李國龍所稱之二公克或王秀蘭所稱之○．一二公克，並未經精確
秤量，而渠等所供數字均為個人臆測之約略數量，與上訴人成立
轉讓禁藥之犯罪構成要件及同一性之分辨，不生影響。上訴意旨
所為前揭指摘，均與法律規定得為第三審上訴理由之違法情形，
不相適合。其上訴不合法律上之程式，應予駁回。
據上論結，應依刑事訴訟法第三百九十五條前段，判決如主文。
中    華    民    國  一○○  年   十二   月  二十九  日
                      最高法院刑事第十二庭
                          審判長法官  陳  世  雄  
                                法官  張  祺  祥  
                                法官  宋      祺  
                                法官  惠  光  霞  
                                法官  周  盈  文  
本件正本證明與原本無異
                                      書  記  官  
中    華    民    國  一○一  年    一    月    四    日
                                                      Ｅ